臺灣高等法院臺中分院刑事裁定
111年度聲再字第82號
再審聲請人  
即受判決人  何光榮



上列再審聲請人即受判決人因妨害性自主罪案件，對於本院110
年度侵上訴字第92號中華民國110年11月16日第二審確定判決（
第三審案號：最高法院111年度台上字第766號；第一審案號：臺
灣臺中地方法院110年度侵訴字第26號；起訴案號：臺灣臺中地
方檢察署109年度偵字第33720號），聲請再審，本院裁定如下
：
    主  文
再審及停止執行之聲請均駁回。
    理  由
一、再審聲請人即受判決人甲○○（下稱聲請人）再審聲請意旨略
    以：為就妨害性自主案件，因發見確實之新證據，認為聲請
    人有應受無罪、免訴、免刑或輕於原判決所認罪名之判決
　　，故依刑事訴訟法第420條第1項第6款之規定聲請再審，暨
    依同法第435條之規定聲請停止刑罰之執行。聲請理由部分
　　：
　㈠本案經臺灣臺中地方法院以110年度侵訴字第26號刑事判決判
    處有期徒刑10月，聲請人不服提起上訴，經本院為實體之審
    理後，以110年度侵上訴字第92號刑事判決（下稱原確定判
    決）駁回聲請人之上訴，後經聲請人上訴最高法院，經最高
    法院以111年度台上字第766號駁回其上訴而確定。如依原確
    定判決事實欄所載，聲請人搭乘被害人即證人A女（真實姓
    名年籍詳卷，下稱證人A女）所駕駛之自用小客車，於行進
    間有突襲式的對於證人A女襲胸、隔著證人A女外褲觸碰其下
    體、強吻等之動作，則應成立刑法第224條之強制猥褻罪
　　，或僅是構成性騷擾防治法第25條第1項規定之強制觸摸罪
　　？而臺灣高等法院110年度侵上訴字第200號刑事確定判決對
    於一件強吻、摟腰、撫摸臀部等之行為，認為前後歷時僅約
    數秒，尚未達影響性意思形成與決定自由之程度，與強制猥
    褻之構成要件即屬有別；對照於本案，證人A女在一審具結
    時，辯護人問：「你有辦法回想他摸你胸部或者摸你下體的
    時間大概有多久？」，證人A女答：「就是觸碰幾秒鐘我就
    趕快閃掉」等語；又檢察官問：「妳不是還在開車？」，證
    人A女答：「對，我在開車，問題是他撲過來我來不及反應
　　，我有閃但是來不及」等語。又證人A女答：「我沒有去看
　　，因為當下何先生一直在酒後發瘋」、「當下他撲過來我也
    是嚇一跳，我也來不及去那個，我就趕緊打方向燈先停在旁
    邊」等語。此顯然與聲請人所舉之刑事確定判決相同，更何
    況事實審所依據之證人A女證詞，也未對於尚未達影響證人A
    女性意思形成與決定自由之程度有所說明，所以依原確定判
    決所認定之事實，本案應僅構成輕於原確定判決所認罪名之
    判決，即僅應構成性騷擾防治法第25條第1項規定之強制觸
    摸罪，而非刑法第224條之強制猥褻罪，故符於重新再審之
    要件。
　㈡性騷擾防治法第25條第1項規定：「意圖性騷擾，乘人不及抗
    拒而為親吻、擁抱或觸摸其臀部、胸部或其他身體隱私處之
    行為」之強制觸摸罪，係指行為人對於被害人之身體為偷襲
    式、短暫式之不當觸摸行為，而不符刑法第224條強制猥褻
    罪之構成要件而言。其所謂「性騷擾」，係指性侵害犯罪以
    外，對他人實施違反其意願而與性或性別有關之行為，且合
    於性騷擾防治法第2條第1款、第2款所規定之情形而言；所
    稱「不及抗拒」係指被害人對行為人所為之性騷擾行為，尚
    未及感受到性自主決定權遭受妨害，侵害行為即已結束而言
    ，此即性騷擾行為與刑法上強制猥褻罪區別之所在。所以在
    原確定判決中，並無調查事實所認定之聲請人當時對於證人
    A女之侵犯行為，是否已達影響證人A女意思形成與決定自由
    之程度；但依事實審所認定之態樣，均屬於短時或暫時性
　　、偷襲式之行為，而證人A女也稱僅有2至3秒，聲請人否認
    犯罪縱不足取，依該認定行為內容也應僅成立性騷擾防治法
    第25條第1項規定。又刑法上強制猥褻罪，乃以其他性主體
    為洩慾之工具，俾求得行為人自我性慾之滿足；性騷擾防治
    法之性騷擾行為，則意在騷擾觸摸之對象，是否滿足性慾則
    非所問。關於所侵害之法益，前者乃侵害被害人之性自主決
    定權，即妨害被害人性意思形成及決定之自由，後者則尚未
    達於妨害性意思之自由，而僅破壞被害人所享有關於性、性
    別，及與性有關之寧靜及不受干擾之平和狀態。既然在事實
    審中未能確定證人A女性意思形成與決定自由，「3秒襲胸」
    自不當以刑法第224條之強制猥褻罪論處。本案原確定判決
　　，既存有聲請人應受較輕罪名判決之情形，自應重啟再審，
    以資救濟，並免冤抑。
　㈢刑事訴訟法第435條：法院認為有再審理由者，應為開始再審
    之裁定。為前項裁定後，得以裁定停止刑罰之執行。聲請人
    已接獲臺灣臺中地方檢察署執行通知，而本案確實存有聲請
    人應受較輕罪名之情形，如使聲請人先行執行而後經開始再
    審而獲較輕之裁判（性騷擾防治法第25條第1項為法定刑2年
    以下有期徒刑之罪，聲請人或得易科罰金之刑機會甚大）
　　，則又無疑對於聲請人造成更大之傷害，故也請求鈞院能同
    時裁定停止刑罰之執行。
　㈣綜上所陳，聲請人或能因開始再審而昭雪，或因就此沉淪於
    不復之地，為仰仗鈞院能調卷重查並開始再審，則不勝感戴
    之至。　　　　
二、刑事訴訟法第420條第1項第6款關於得為再審之原因規定，
    雖修正為「因發現新事實或新證據，單獨或與先前之證據綜
    合判斷，足認受有罪判決之人應受無罪、免訴、免刑或輕於
    原判決所認罪名之判決者」，並增列第3項：「第1項第6款
    之新事實或新證據，指判決確定前已存在或成立而未及調查
    斟酌，及判決確定後始存在或成立之事實、證據」，但仍須
    以該所稱的新事實或新證據，確實足以動搖原確定判決所認
    定的犯罪事實，亦即學理上所謂的確實性（或明確性、顯著
    性）要件，必須具備，方能准許再審。而聲請再審案件之事
    證，是否符合此項要件，其判斷，當受客觀存在的經驗法則
　　、論理法則所支配，並非聲請人任憑主觀、片面自作主張，
    就已完足。故倘聲請人所主張之新事實或新證據，若自形式
    上觀察，根本與原判決所確認之犯罪事實無何關聯，或單獨
    或與先前之證據綜合判斷，無法產生合理懷疑，不足以動搖
    原確定判決所認定之事實者，或對判決確定前已存在且已審
    酌之證據、事實，自為不同之評價，當然無庸贅行其他無益
    之調查，即不能據為聲請再審之原因，自無准予再審之餘地
    （最高法院105年度台抗字第55、152、356、404號裁定意旨
    參照）。
三、本院依職權調閱本院110年度侵上訴字第92號確定判決全案
    卷宗，並聽取檢察官、聲請人意見後，判斷如下：
  ㈠聲請人前因妨害性自主案件，經臺灣臺中地方法院以110年度
    侵訴字第26號刑事判決判處有期徒刑10月，聲請人不服提起
    上訴，經本院為實體之審理後，以原確定判決駁回聲請人之
    上訴，後經聲請人上訴最高法院，經最高法院以111年度台
    上字第766號駁回其上訴而確定。依刑事訴訟法第426條第3
    項規定，本院自為本案再審管轄法院。
　㈡本院原確定判決已說明非依憑證人A女之證詞為認定聲請人犯
    罪之唯一證據，係綜以聲請人、證人魏玉佩、證人葉威廷部
    分供述、證人林志忠之證言，所載證人A女與證人魏玉佩於
    案發時訊息截圖、監視器影像翻拍畫面、車輛詳細資料報表
    及案內其他證據調查之結果，說明聲請人所為並非偷襲式
　　、短暫式乘人不及抗拒之性騷擾行為，係如何以違反證人A
    女意願之方法，為滿足自己性慾，而壓抑證人A女之性自主
    決定權，對其為猥褻之犯罪事實，認定聲請人確有本案對證
    人A女為強制猥褻犯行，係犯刑法第224條之強制猥褻罪。且
    對於聲請人於本院前審所辯各節何以不足採取，亦已依憑卷
    內證據資料於理由內詳為指駁說明，所為論斷說明，與卷內
    訴訟資料悉無不合。是本院前審本其自由心證對證據予以取
    捨及判斷，並無違背一般經驗法則及論理法則之情事甚明。
　㈢再審意旨以刑事訴訟法第420條第1項第6款「新事實或新證據
    」為由，並提出臺灣高等法院110年度侵上訴字第200號刑事
    判決為據聲請再審。然該判決之被告係利用與該案被害人併
    行之機會，趁該案被害人不及抗拒，突然強吻該案被害人
　　，並以手摟住該案被害人腰部，一路撫摸至臀部，前後歷時
    僅約數秒，且該案被害人一時愣住，不知如何反應，認該案
    被告係以短暫、突襲、使該案被害人猝不及防之方式，而對
    該案被害人為與性有關之親吻、撫摸，尚未達影響該案被害
    人性意思形成與決定自由之程度，與強制猥褻之構成要件有
    別；此與本案原確定判決認定證人A女於偵查及第一審中業
    已明確且完整證稱其對聲請人觸摸胸部之行為雖有閃躲、撥
    開之排拒動作，聲請人仍抓住其雙手強吻，持續之時間並非
    短暫，顯非趁證人A女不及抗拒而為偷襲，應而認聲請人所
    施用之方法已符合違反證人A女之意願，足以壓抑證人A女性
    自主決定權之要件，且依一般社會通念觀察，足以刺激或滿
    足聲請人性慾，並使證人A女產生厭惡感，主觀上具猥褻犯
    意等情之個案情節不同，難以任意比附援引。而本案聲請人
    所犯強制猥褻犯行，業經原確定判決以上開事證相互勾稽審
    酌並將理由剖析明確，則聲請人以上開他案刑事判決為據聲
    請再審，自無從作為認定聲請人犯罪有無之事證，更不足以
    據此認定聲請人得受無罪、免訴、免刑或輕於原判決所認罪
    名之判決。揆諸前揭說明，自與刑事訴訟法第420條第1項第
    6款規定之要件不符。
  ㈣又如證據業經法院本其自由心證予以取捨及判斷，僅係對此
    持相異評價，自不得據為再審之理由（最高法院89年度台抗
    字第30號裁定要旨參照）。查本案再審意旨提出經聲請人擷
    取過後之證人A女一審審理程序證述：「（辯護人問：你有
    辦法回想他摸你胸部或者是摸你下體的時間大概有多久？）
    就是碰觸幾秒鐘我就趕快閃掉…」、「（檢察官問：你不是
    還在開車中嗎？）對，我在開車，問題是他撲過來我來不及
    反應，我有閃但是來不及…」、「我沒有去看，因為當下何
    先生一直在酒後發瘋」、「當下他撲過來我也是嚇一跳，我
    也來不及去那個，我就趕快打方向燈先停在旁邊」等語，藉
    此主張聲請人之行為尚未達影響證人A女性意思形成與決定
    自由之程度，且證人A女也稱僅有2至3秒，應僅成立性騷擾
    防治法第25條第1項規定云云。惟經核上開證述，係聲請人
    據先前已存在業經原確定判決參酌過之證人A女證詞，自行
    再為之解讀、指摘，尚難以上開經聲請人所擷取過後之證人
    A女證詞，即認定聲請人之行為係對證人A女為性騷擾之犯行
    。再者，原確定判決如何依卷存相關證據得其心證，乃法院
    採證認事之職權，自難僅以此等證詞可為對其有利之解讀
　　，而影響原確定判決之認定。是聲請人此部分之主張，洵不
    足採，自無從據以為聲請再審之理由。
四、綜上所述，聲請人所為本案聲請再審之主張，或係就法院依
    憑卷證資料所為採證認事職權之適法行使，即原確定判決已
    為論斷之事項，依憑己見指摘，並重為事實之爭執；或聲請
    人所提新證據，未能產生合理懷疑，而足以動搖聲請人有原
    確定判決之事實認定，而未符合刑事訴訟法第420條第1項第
    6款所定單獨或與先前之證據綜合判斷，足認受有罪判決之
    人應受無罪、或輕於原罪名判決之要件，核與刑事訴訟法第
    420條第1項第6款所規定得為聲請再審之新事證不符。從而
　　，本案再審之聲請為無理由，應予駁回。又聲請人同時聲請
    停止刑罰之執行部分，因聲請再審並無停止刑罰執行之效力
　　，且其聲請再審部分既經駁回，其停止執行之聲請部分亦應
    予駁回。
據上論斷，應依刑事訴訟法第434條第1項，裁定如主文。
中　　華　　民　　國　　111 　年　　 5 　　月　　2　　日
           刑事第十一庭    審判長法　官   張  意  聰
                                 法　官   田  德  煙
                                 法　官   周  瑞  芬
以上正本證明與原本無異。
如不服本裁定，應於收受送達後10日內向本院提出抗告書狀（須
附繕本）。因疫情而遲誤不變期間，得向法院聲請回復原狀。

                                 書記官   涂  村  宇
　　　　　　　　　　　　　　　　 
中　　華　　民　　國　　111 　年　　5 　　月　　2 　　日